【裁判字號】    91,交上訴,197
【裁判日期】    920806
【裁判案由】    過失致死等
【裁判全文】
臺灣高等法院刑事判決                          九十一年度交上訴字第一九七號
    上  訴  人  臺灣新竹地方法院檢察署檢察官
    上  訴  人
    即  被  告  甲○○
    選任辯護人  李文傑  律師
                林建鼎  律師
右上訴人因被告過失致死案件，不服臺灣新竹地方法院九十一年度交訴字第四○號，
中華民國九十一年十月十五日第一審判決（起訴案號：臺灣新竹地方法院檢察署九十
年度偵字第七二○六號）提起上訴，本院判決如左：
    主  文
原判決撤銷。
甲○○從事業務之人，因業務上之過失致人於死，處有期徒刑陸月，如易科罰金，以
參佰元折算壹日。
    事  實
一、甲○○前曾因違反水利法案件，經臺灣臺北地方法院於民國（下同）九十年十一
    月二十一日判處有期徒刑三月，於九十一年二月二十二日易科罰金執行完畢（非
    屬累犯），甲○○受雇於威明貨運公司，擔任駕駛曳引車之司機，為從事駕駛業
    務之人，其於九十年八月四日九時三十分許，駕駛車牌號碼ＡＰ─二四九號曳引
    車車頭部分，沿新竹市○○路段往東南街、食品路方向行駛，於行經新竹市○○
    路與食品路交叉口處時，本應注意汽車行駛至交叉路口，轉彎車應讓直行車先行
    ，而依當時情形，天候為晴天、日間自然光線，路況為四岔路，路面乾燥無缺陷
    ，亦無障礙物，視距良好，並無不能注意之情事，竟疏未注意，於明知直行道路
    上有車輛通行，仍貿然於前開光復路與忠孝路、食品路之交叉路口左轉彎，適崔
    可欽騎乘ＨＮＯ─三二九號重機車、後載乘客其外孫女崔玉玫沿新竹市○○路行
    駛，欲通過光復路往忠孝路方向直行，亦疏未注意車前狀況，隨時採取必要之安
    全措施，而於前開交岔路口處遭甲○○所駕駛之曳引車撞擊，致人車倒地，崔可
    欽因而摔落於地，其左腳亦經車輛之蹍壓，後座之崔玉玫則因而受有手、膝、腳
    擦傷之傷害，崔可欽嗣因受有頭、胸部鈍力損傷、兩側肋骨多處骨折、左小腿大
    面積撕裂傷及開放性骨折，雖經送醫，仍於九十年八月四日十時四十六分許不治
    死亡。甲○○於肇事後，警員到達現場處理，尚未知悉犯人時，即向有偵查權之
    承辦警員陳輝龍自首犯行，接受裁判。
二、案經新竹市警察局第二分局報請臺灣新竹地方法院檢察署檢察官相驗後及崔玉玫
    提出告訴，偵查起訴。
    理  由
一、訊據上訴人即被告甲○○，對於在右揭時地駕駛曳引車車頭部分於交叉路口左轉
    彎時，與直行之由崔可欽騎駛之重機車後載乘客崔玉玫發生碰撞，致崔可欽人車
    倒地，送醫不治，崔玉玫受有手、膝、腳擦傷之事實，於警訊、偵查及審理中承
    認屬實，並有交通事故調查報告表、現場及車損照片、交通事故談話記錄表、崔
    玉玫受傷診斷證明書一紙等附卷可稽；另本件車禍被害人崔可欽因此受傷死亡，
    亦經臺灣新竹地方法院檢察署檢察官督同檢驗員相驗屬實，製有相驗筆錄、相驗
    屍體證明書、驗斷書在卷可憑。
二、被告甲○○否認駕駛曳引車車頭轉彎時有疏未注意及貿然左轉彎情事，辯稱：當
    時被告駕駛之曳引車車頭行至道路交叉口，確定可以安全轉彎後始行左轉，並已
    左轉完畢，僅在曳引車尚未完全駛離交叉路口時，被害人即死者崔可欽騎駛機車
    ，貿然撞上曳引車右後輪上方及擋泥板，且曳引車當時係低速行駛，亦無蹍壓死
    者崔可欽身體情事，被告縱有過失，亦屬輕微，不應負過失致死罪責等語。
三、本院查：
（一）依本件肇事後車輛位置及死者、傷者跌落現場位置分析：
    1.由卷附道路交通事故調查報告表之內容記載（參見偵查卷第四十七頁），本件
      肇事後，被告所駕駛之曳引車係停在光復路上（往學府路之方向），與倒地之
      死者崔可欽之機車距離五．八公尺，曳引車前輪距路邊為一．九公尺，後輪距
      路邊一．七公尺。
    2.證人林義雄即消防隊之救護人員在原審結稱：「到現場時，死者崔可欽係在靠
      人行道紅磚旁，不是在紅磚道上，是在紅磚道跟人行道中間的位置，算是馬路
      的邊線」等語（參見原審卷第四十六頁、第四十七頁）。
    3.告訴人即乘坐機車後座之崔玉玫陳稱：「我爺爺開車在最右邊，我們要直行，
      我們看到大貨車的時候已經來不及了」、「我醒來，爺爺就已經倒在旁邊，當
      時無人移動爺爺的車子，被告慢慢開到前面才停下來，才走回來，看看我跟爺
      爺的情形」云云（參見原審卷第十九頁、第二十頁）。
    4.依道路交通事故調查報告表，以及到場處理車禍之警員陳輝龍所提出之照片（
      附原審卷第二十六頁、第二十七頁）所示，機車未在事故地點留下任何刮地痕
      跡，現場亦無散落物。
      依上開情形判斷，本件事故發生於被告車輛靠近內側車道轉彎中撞上死者崔可
      欽直行方向行駛之重型機車，並非如被告所稱所駕駛之曳引車車頭已左轉完畢
      ，蓋若如被告所稱被告業已完成轉彎至外側車道，始為騎乘重型機車之死者崔
      可欽撞上，則依二車行進中撞擊之力道，死者崔可欽之機車當不可能係摔倒在
      靠近紅磚道之車道上，依其彈力應已在紅磚道上，且可能因而產生刮地痕。再
      者，自被告曳引車輪各距邊分別為一．九公尺及一．七公尺之距離，亦可看出
      被告之車輛肇事時偏靠內側車道，絕非已左轉彎完畢靠近外側車道；另參諸死
      者崔可欽當時亦係趴在人行道紅磚旁，益可證明被告之過失。
（二）被告在審理中堅稱，在駕駛曳引車車頭左轉時遠遠有看到死者之車輛，惟可以
      確定安全轉向，被告已完成左轉，始遭死者崔可欽之機車貿然撞上，過失應為
      死者云云。惟查，該事故路段為四岔路口，依附卷之交通事故調查報告表繪示
      圖觀之，被告自忠孝路段駛出到達事故現場之距離約有三十公尺以上，而依被
      告供述當時雙方均係綠燈，及依據告訴人崔玉玫陳稱：「我們從路口出走，沒
      有多久就撞上了，被告的車子突然走過來，我們看見大貨車的時候已經來不及
      了」，足見被告所辯：其已看見死者之車，但依其距離，確定可以安全轉向，
      其車並已完成左轉後，始為崔可欽撞上之辯解，洵無可採。本件被告要係未顧
      及來車安全即貿然快速左轉，堪予認定。又死者崔可欽遭撞擊後，頭、臉部、
      胸部及下腹部均受有擦挫傷、兩側肋骨亦有多處骨折，且臂部除受有擦挫傷外
      ，其左膝部正面至左小腿下緣有大面積撕裂傷及開放性骨折，顯見小腿有遭蹍
      壓等情，有驗斷書及相片在卷可稽，則本件顯然係被告明知直行方向有車輛時
      ，仍強行左轉，而於左轉途中撞及直行之死者崔可欽機車，並輾壓死者小腿，
      否則依當時視線良好之情形，直行之死者當不可能故意撞及業已轉彎中之被告
      車輛後方，故本件應係被告轉彎車未讓直行車先行，於前開交岔路口撞及直行
      中之死者崔可欽，堪予認定。被告之辯解均無可採。
四、按駕駛汽車行駛至交叉路口時，轉彎車應讓直行車先行。道路交通安全規則第一
    百零二條第一項第六款定有明文。則被告駕車自應注意上述道路交通安全規定，
    而依附卷之交通事故調查報告表所載，本件肇事時、地之天候、路況皆良好，被
    告實無不能注意之情事，其竟疏未注意及此，貿然於交叉路口左轉彎，可證被告
    當時之駕車行為顯有過失；本件車禍經送台灣省竹苗區車輛行車事故鑑定委員會
    鑑定結果，亦同前述認定，此有該委員會鑑定意見書一份在卷可參。雖經原審將
    本件送臺灣省車輛行車事故覆議鑑定委員會覆議結果，認係死者崔可欽未讓已即
    將完成左轉之車輛先行為肇事主因，被告未充分注意對向直行車動態為肇事次因
    ，有前開鑑定意見書在原審卷可稽，然前開覆議鑑定顯未慮及被告所駕駛僅為曳
    引車車頭，並無曳引車車身，其轉彎速度與一般車輛無異，均甚快，事故地點之
    光復路車道間並設置有停車場，單向車道即有十多公尺之寬度（往學府路方向）
    ，被告自忠孝路段駛出到達事故地點之距離甚遠，應有三十公尺以上之距離（往
    學府路方向之寬度、停車場及往南大路方向之寬度），及被告於警訊中供稱距其
    左轉前二、三十公尺前即見被告機車，撞及地點又係在學府路方向之光復路上，
    並被告供稱當時雙方均係綠燈，而告訴人崔玉玫供稱其方向為綠燈起步不久等情
    ，顯然死者崔可欽直行進入該交岔路口時，被告尚未進入該往學府路方向之光復
    路為左轉之動作，否則依雙方之速度應不致於發生撞及，況當時視線良好，若被
    告已左轉，雖尚未完成，死者崔可欽斷無可能仍往前直行，故前開鑑定結果尚非
    可採。至死者崔可欽雖疏未注意車前狀況，亦有過失，然不能因其承擔與有過失
    而減免被告罪責。又死者崔可欽確因本件車禍造成頭、胸部鈍力損傷致死；另被
    害人崔玉玫亦因本件車禍而受有手、膝、腳多處擦傷之傷害，則被告之過失駕車
    肇事行為，核與死者崔可欽之死亡及告訴人崔玉玫之受傷結果間，具有相當因果
    關係。其過失致死、過失傷害犯行，事証明確，堪以認定。
五、被告甲○○係職業駕駛人，核其所為係犯刑法第二百七十六條第二項之業務過失
    致死罪及同法第二百八十四條第二項之業務過失傷害罪。被告前開所犯二罪，係
    一行為觸犯數罪名，屬想像競合，應從一重之業務過失致死罪處斷。被告於肇事
    後，犯罪未被發覺，在有偵查權警員陳輝龍到場尚未知係何人肇事時，被告甲○
    ○即已供稱係其肇事，其所為符合自首條件，應依刑法第六十二條前段之規定減
    輕其刑。
六、原審認被告罪證明確，而予以論罪科刑，固非無見，惟原判決於理由欄認定被告
    甲○○於肇車後向有偵查權之到場警員供稱其肇事，其所為顯符合自首要件，卻
    未說明已依自首規定予以減輕其刑之意旨，據上論結欄復未引用刑法第六十二條
    前段自首之規定，並漏引同法第二百八十四條第二項，均有未合。檢察官之上訴
    意旨依據告訴人之請求，認原審未一併審酌被告以一行為造成被害人一死亡一傷
    害，以及犯罪後未與告訴人及被害人家屬達成和解，量刑顯屬過輕為由，而提起
    上訴，惟查被告甲○○業與死者家屬達成和解，賠償其損失，有死者家屬提出之
    台灣新竹地方法院九十一年度竹調字第一四二號調解筆錄附卷可稽（參見本審卷
    第七十六頁），死者家屬乙○○○並以被告犯罪後頗具悔意，車禍發生後留置現
    場協助傷害救助，既已達成和解，請求本院對被告從輕量刑，有乙○○○提出之
    刑事陳報狀附卷可稽，是本件檢察官之上訴，難認為有理由，惟原判決既有上開
    可議之處，自應由本院將原判決撤銷改判。爰審酌被告過失程度，所造成死傷之
    情狀，車禍死者崔可欽亦具有過失，以及被告業與死者家屬等成立和解，賠償其
    損失，死者家屬並請求對被告從輕量刑及刑法第五十七條所規定之一切情狀，從
    輕量處被告主文第二項所示之刑，並諭知易科罰金之折算標準如主文第二項所示
    ，以示懲儆。
據上論斷，應依刑事訴訟法第三百六十九條第一項前段、第三百六十四條、第二百九
十九條第一項前段，刑法第二百七十六條第二項、第二百八十四條第二項、第五十五
條、第六十二條前段、第四十一條第一項前段，罰金罰鍰提高標準條例第一條前段、
第二條，判決如主文。
本案經檢察官陳文琪到庭執行職務。
中      華      民      國    九十二    年      八      月      六      日
                              臺灣高等法院交通法庭
                                  審判長法  官  許  增  男
                                        法  官  周  煙  平
                                        法  官  陳  孟  瑩
右正本證明與原本無異。
如不服本判決，應於收受送達後十日內向本院提出上訴書狀，其未敘述上訴之理由者
並得於提起上訴後十日內向本院補提理由書（均須按他造當事人之人數附繕本）。
                                        書記官  沈  秀  容
中      華      民      國    九十二    年      八      月      七      日
附錄：本判決論罪科刑法條全文
刑法第二百七十六條第二項
從事業務之人，因業務上之過失犯前項之罪者，處五年以下有期徒刑或拘役，得併科
三千元以下罰金。
刑法第二百八十四條第二項
從事業務之人，因業務上之過失傷害人者，處一年以下有期徒刑、拘役或一千元以下
罰金，致重傷者，處三年以下有期徒刑、拘役或二千元以下罰金。


司法院資訊處製作；財團法人民間司法改革基金會備份。
